【裁判字號】    92,台上,6839
【裁判日期】    921204
【裁判案由】    違反麻醉藥品管理條例
【裁判全文】
最高法院刑事判決                              九十二年度台上字第六八三九號
    上  訴  人  甲○○
右上訴人因違反麻醉藥品管理條例案件，不服台灣高等法院中華民國九十年五月十日
第二審更審判決（八十九年度上更(一)字第八八五號，起訴案號：台灣板橋地方法院檢
察署八十五年度偵字第四三三七號) ，提起上訴，本院判決如左：
    主  文
原判決關於甲○○部分撤銷，發回台灣高等法院。
    理  由
本件原判決認定：上訴人甲○○曾於民國八十四年間因違反麻醉藥品管理條例，經台
灣台北地方法院判處有期徒刑四月，於八十五年一月十日執行完畢。嗣因與其配偶吵
架負氣離家出走，居住於台北縣樹林鎮（現已改制為樹林市○○○路九十四號五樓林
熀城承租之住所，明知已判刑確定之林熀城在販賣安非他命營利，竟由林熀城免費提
供食宿及無償提供安非他命供其施用作為代價，而與林熀城共同基於販賣安非他命營
利之概括犯意聯絡，自八十五年一月間起至同年二月中旬止，於綽號「阿榮」、「大
頭」、「雅惠」、「阿志」、「阿龍」等人打電話向林熀城購買安非他命，經談妥數
量、價錢後，上訴人即依林熀城之指示，將安非他命攜至約定之地點，交付予上開人
等，詳如原判決附表一所示，而共同非法販賣化學合成麻醉藥品。嗣於八十五年二月
十五日下午五時許，經警在上址查獲，並扣得原判決附表二所示之物等情。因而撤銷
第一審關於上訴人部分之判決，改判論處上訴人共同連續非法販賣化學合成麻醉藥品
（累犯）罪刑，固非無見。
惟查：(一)、被告供認犯罪之自白，如係出於強暴、脅迫、利誘、詐欺或其他不正方法
，取得該項自白之偵訊人員，往往應擔負行政甚或刑事責任，若被告已提出證據主張
其自白非出於任意性，法院自應深入調查，非可僅憑負責偵訊被告之人員已證述未以
不正方法取供，即駁回此項調查證據之聲請（本院九十一年臺上字第二九○八號判例
參照）。上訴人於原審已辯稱，警訊時遭到刑求，並具狀聲請傳訊警訊時在場之證人
黃昱芬、張振松、林熀城、陳明秋等人，以證明遭到刑求之事實（見原審上訴卷第五
十一頁、更(一)卷第三十四頁、第三十七頁、第五十八頁、第九十三頁、第九十六頁）
。乃原審並未傳喚上開證人以調查上訴人之辯解是否屬實，即僅憑負責偵訊上訴人之
警員南傳世已證述未以不正方法取供，即駁回此項調查證據之聲請，並依上訴人在警
訊時之供述採為有罪判決之基礎（見原判決第三面第十五行至第四面第八行、第四面
第十一至十六行、第八面第十三至十四行），即有未合。(二)、卷宗內之筆錄可為證據
者，應向被告（修正後為當事人、代理人、辯護人或輔佐人）宣讀或告以要旨，刑事
訴訟法第一百六十五條第一項定有明文。原判決以林熀城及上訴人在另案（即台灣板
橋地方法院八十六年度訴字第一八五四號，林熀城違反麻醉藥品管理條例案件）之供
述，採為上訴人連續非法販賣化學合成麻醉藥品之證據（見原判決第五面第八至十六
行）。但本案卷內並無上開供述之筆錄，原審亦未調閱上開卷宗，將該筆錄之內容向
上訴人宣讀或告以要旨，即逕採為上訴人論罪科刑之證據，亦有應於審判期日調查之
證據而未予調查之違誤。(三)、原判決認定本案扣得之證物，即如原判決附表二編號一
所示之安非他命為「五小包、一小瓶」；但送請鑑定之結晶物，則為「一包」（見第
一審卷第六十二頁），兩者並不相同。本院前次發回意旨，已經指出應予究明（見原
審更(一)卷第四頁背面至第五頁），乃更審後之判決，仍為相同之記載。另扣案之電子
秤、分裝袋並非違禁物，原判決誤依刑法第三十八條第一項第一款規定宣告沒收（見
原判決第十面第九至十二行），均有未合。以上或為上訴意旨指摘所及，或為本院得
依職權調查之事項，應認原判決關於上訴人部分，仍有撤銷發回更審之原因。
據上論結，應依刑事訴訟法第三百九十七條、第四百零一條，判決如主文。
中      華      民      國    九十二    年     十二     月      四      日
                              最高法院刑事第八庭
                                  審判長法官  陳  炳  煌
                                        法官  陳  世  雄
                                        法官  韓  金  秀
                                        法官  吳  信  銘
                                        法官  徐  文  亮
      右正本證明與原本無異
                                              書  記  官
中      華      民      國    九十二    年     十二     月      九      日
                                                                        Ｖ


司法院資訊處製作；財團法人民間司法改革基金會備份。
